【裁判字號】    97,家簡,8
【裁判日期】    980423
【裁判案由】    分配遺產
【裁判全文】
臺灣高雄地方法院民事裁定               97年度家簡字第8號
原      告  戊○○○
被      告  甲○○
被      告  丁○○
兼上一人    乙○○
訴訟代理人              14-.
被      告  丙○○
被      告  己○○
上當事人間請求分割遺產等事件，本院於民國98年4 月9 日言詞
辯論終結，判決如下：
  主  文
兩造之被繼承人黃國強所遺留對於臺灣銀行股份有限公司之定期
存款債權新臺幣拾柒萬貳仟元、活期存款債權新臺幣壹萬壹仟
玖佰拾元之遺產准予分割，並按兩造各六分之一應繼分比例分
配之。
訴訟費用由兩造各按應繼分六分之一之比例負擔。
  事實及理由
甲、兩造爭執要旨：
一、原告起訴主張：被繼承人黃國強於民國95年間死亡，原告戊○○○為黃國強之配偶，被告甲○○、乙○○、丁○○、丙○○、均為黃國強之子女，被告己○○則係被繼承人長子黃
    世孝之子，因黃世孝已於78年間死亡，由被告己○○代位繼
    承。黃國強生前遺留坐落高雄縣大寮鄉○○○段第2445-7地
    號土地一筆，以及台灣銀行股份有限公司（下稱台灣銀行）
    之存款連同利息新台幣（下同）383913元，該筆土地被繼承
    人生前已訂立遺囑要遺贈於被告乙○○，故被繼承人所餘遺
    產僅為存款，因被告己○○始終不願協同辦理分割遺產，為
    此提起本訴請求分割。並聲明：
    (1)兩造共有對於被繼承人黃國強所遺存款債權383913，按應
      繼分兩造各6 分之1 之比例分割。
    (2)訴訟費用由被告負擔。
二、被告己○○則辯稱：被告認為遺產之分割不公平，且遺囑是
    否真正尚有疑問，被告擔心其餘繼承人不將伊應分得之部分
    交付。
三、其餘被告對於原告之主張及聲明均無意見。
乙、得心證之理由：
一、原告主張被繼承人黃國強於民國95年間死亡，原告戊○○○
    為黃國強之配偶，被告甲○○、乙○○、丁○○、丙○○、
    均為黃國強之子女，被告己○○則係被繼承人長子黃世孝之
    子，因黃世孝已於78年間死亡，由被告己○○代位繼承，黃
    國強生前遺留坐落高雄縣大寮鄉○○○段第2445-7地號土地
    一筆，以及台灣銀行之存款連同利息共383913元，該筆土地
    被繼承人生前已訂立遺囑要遺贈於被告乙○○等情，業據其
    提出戶籍謄本、戶口名簿、土地登記謄本、遺囑、遺產免稅
    證明書等為證，並為被告等所不爭執，堪信為實。被告己○○雖否認該遺囑之真正，但其餘被告對該遺囑之真正均不爭
    執，徵諸該遺囑對被告等人均具有利害關係，若該遺囑為虛
    偽，其餘被告自當爭執，故由本件情狀觀之，該遺囑之真正
    自堪認定。依此，系爭2445-7土地既已由被繼承人遺贈予被
    告乙○○，被繼承人所餘遺產僅存款連同利息共383913元。
二、按公共同有之關係，自公同關係中止，或因公同共有物之讓
    與而消滅。公同共有物分割之方法，除法律另有規定外，準
    用關於共有物分割之規定；共有人得隨時請求分割共有物，
    但因物之使用目的不能分割或契約定有不可分割之期限者，
    不在此限；共有物之分割，依共有人協議之方法行之，分割
    之方法不能協議者，法院得依任何共有人之聲請，以原物分
    配於各共有人，民法第830條第1項、第2項、第823條第1項
    、第824條第1項第1款分別定有明文。又公同關係存續中，
    各公同共有人不得請求分割公同共有物，民法第829條固定
    有明文，但此項公同關係之存續，既非不可終止，則公同共
    有人中之一人或數人於訴訟外或於起訴時，以訴狀向其他公
    同共有人表示終止公同關係之意思，而請求分割公同共有物
    ，在審理事實之法院，自應審認其所為終止公同關係之意思
    表示是否正當，能否認為已有合法之終止，為適當之裁判，
    如可認終止為合法，則其公同關係已不復存續，即無適用民
    法第829條之餘地（最高法院37年上字第7357號判例參照）
    。查兩造均為被繼承人黃國強第一順位繼承人，其等應繼分
    各為6 分之1 ，被繼承人所餘存款債權既無法律規定又無契
    約約定不得分割之情事，且兩造已無從依協議分割遺產，揆
    諸上開說明，原告自得隨時請求依應繼分即各6 分之1 比例
    請求分割被繼承人之遺產即存款債權383913元，故原告請求
    分割遺產，為理由，應予准許。
三、本件訴訟費用之負擔部分，因各共有人均因分割而同受分割
    之利益，故依分得部分之比例為負擔訴訟費用之標準，併予
    敘明。
四、據上論結，本件原告之訴，為有理由，依民事訴訟法第78條
    、第80條之1 、第85條第1項前段，判決如主文。
中    華    民    國    98    年    4     月    23    日
                      家事法庭  法  官  吳宏榮
上為正本，係照原本作成。
如不服本判決，應於送達後20日內，向本院提出上訴狀。
中    華    民    國    98    年    4     月    23    日
                                書記官  葉正昭

司法院資訊處製作；財團法人民間司法改革基金會備份。
